【裁判字號】    92,上易,2570
【裁判日期】    921219
【裁判案由】    傷害
【裁判全文】
臺灣高等法院刑事判決                          九十二年度上易字第二五七０號
    上  訴  人  臺灣臺北地方法院檢察署檢察官
    被      告  丙○○
    上  訴  人
    即  被  告  乙○○
    右  一  人
    選任辯護人  田振慶律師
                楊偉奇律師
右上訴人因被告傷害案件，不服臺灣臺北地方法院九十二年度易字第一二四八號，中
華民國九十二年七月三十一日第一審判決（起訴案號：臺灣臺北地方法院檢察署九十
二年度偵字第五八四八號），提起上訴，本院判決如左：
    主  文
上訴駁回。
    事  實
一、丙○○與乙○○係鄰居關係，其二人於民國九十一年十一月二十七日下午四時許
    ，在台北市信義區○○○路○段五三一巷七一弄口（起訴書誤載為七十三號前）
    ，因細故發生口角，竟各自基於傷害人身體之犯意，互相出手毆打對方，致丙○
    ○受有臉部多處外傷、左耳裂傷等傷害，乙○○則受有頭部挫傷併瘀腫四乘三公
    分、左手背挫傷併瘀腫六乘四公分、右手裂傷及瘀腫十乘三公分等傷害。
二、案經丙○○、乙○○訴由台北市政府警察局信義分局報告台灣台北地方法院檢察
    署檢察官偵查起訴。
    理  由
一、訊據被告丙○○、乙○○，均矢口否認有何傷害之犯行，被告丙○○辯稱：當天
    因為乙○○將垃圾放在伊家門口，二人發生爭吵，伊很氣上前一步，乙○○以為
    要打她，就猛力一推，致伊跌倒，待爬起來後，乙○○拿磚頭砸過來，伊往後躲
    ，磚頭掉下來，二人就打在一起，伊沒有拿拖把打乙○○，不知乙○○怎麼受傷
    的云云；被告乙○○辯稱：伊當天看到塑膠袋從三樓飛下來，就撿起來放在丙○
    ○家一樓的牆角，丙○○罵三字經，伊想向他解釋，丙○○就拿拖把打人，伊並
    未拿磚頭打丙○○，不知丙○○如何受傷云云。
二、經查：被告丙○○傷害乙○○，及被告乙○○傷害丙○○之事實，分別據乙○○
    、丙○○指訴在卷，並分別有台北仁康醫院診斷證明書、台北醫學大學附設醫院
    診斷證明書（甲種）各一紙在卷足憑。參以丙○○之傷勢係臉部多處外傷、左耳
    裂傷，倘係被告乙○○搶拖把時不慎造成，丙○○豈有多處傷害之可能？是丙○
    ○所述，其傷勢係遭被告乙○○故意傷害造成，堪可採信。又乙○○之傷勢係頭
    部挫傷併瘀腫四乘三公分、左手背挫傷併瘀腫六乘四公分、右手裂傷及瘀腫十乘
    三公分，各受有多處傷害，被告丙○○亦自承二人打在一起等語，是乙○○所述
    ，其傷勢係遭被告丙○○故意傷害造成，亦足採信。雖乙○○主張被告丙○○係
    持拖把毆打，並提出拖把斷裂、手鐲變形之照片為據，然為被告丙○○所否認，
    而手鐲變形及拖把斷裂之可能原因有多端，尚難以此遽認係被告丙○○持拖把毆
    打造成，被告丙○○既否認此事，又無其他證據足資證明，則上開照片即不能作
    為被告丙○○持拖把毆打之證據，即難憑乙○○之單一指訴推論被告丙○○確持
    拖把毆打。另丙○○雖主張乙○○拿扣案之磚頭砸過來，其往後躲，磚頭掉下來
    ，然為被告乙○○所否認，丙○○亦自承其傷勢非因此造成，而係之後二人打在
    一起所造成，是亦難認被告乙○○確持磚頭毆打丙○○成傷。從而，雖不能認定
    雙方當時分持拖把、磚頭傷害對方，然如前所述，其二人互指對方傷害，並分別
    受有前揭傷害結果，已足認其二人之傷勢均係遭對方故意傷害所造成。又乙○○
    固另主張正當防衛，然為丙○○所否認，並陳稱二人打在一起等語，而按彼此互
    毆，必一方初無傷人之行為，因排除對方不法之侵害而加以還擊，始得以正當防
    衛論，故無從分別何方為不法侵害之互毆行為，不得主張防衛權（最高法院三十
    年上字第一０四０號判例參照）。本案被告丙○○、乙○○對於何人先出手毆打
    對方乙節各執一詞，復無事證足認係何人先為不法侵害，依上揭判例意旨，其二
    人均不得主張防衛權。是被告丙○○、乙○○上開所辯，無非事後卸責之詞，均
    不足採。本案事證明確，被告二人之犯行，均堪認定。
三、核被告丙○○、乙○○所為，均係犯刑法第二百七十七條第一項之傷害罪。
四、原判決以被告二人罪證明確，適用刑法第二百七十七條第一項、第四十一條第一
    項前段、罰金罰鍰提高標準條例第一條前段、第二條之規定，並審酌被告二人犯
    罪之動機、犯罪時所受之刺激、犯罪之手段、分別所受傷害之程度及犯罪後之態
    度等一切情狀，各量處拘役十日，並均諭知易科罰金之折算標準，另敘明扣案之
    磚頭一塊及未扣案之拖把一支，被告乙○○、丙○○分別否認係其所有，又均不
    能證明係供其犯罪所用，爰均不予宣告沒收。經核認事用法，均屬正確，量刑亦
    稱妥適。檢察官據乙○○之請求，對被告丙○○提起上訴，指其持拖把打人，且
    犯後毫無悔意，量刑過輕云云，被告乙○○則仍執前詞，提起上訴，否認犯罪，
    指摘原判決不當，經核均無理由，應予駁回。
五、至被告乙○○之辯護人聲請傳喚證人甲○及請求測謊一節，惟乙○○受傷之情形
    ，已詳如前述，並有仁康醫院兼任醫師甲○函送之乙○○病歷資料一件可憑，並
    表示乙○○當時主訴被人打傷等情，因事證已明，毋庸再行傳喚。另被告乙○○
    、丙○○二人均年邁，有影響測謊之生理因素顧慮，不宜測試，有法務部調查局
    九十二年十月十四日調科參字第０九二００三六三四六０號函一紙附卷可稽，併
    此敘明。
據上論斷，應依刑事訴訟法第三百六十八條，判決如主文。
本案經檢察官沈世箴到庭執行職務。
中      華      民      國    九十二    年     十二     月     十九     日
                                臺灣高等法院刑事第九庭
                                    審判長法  官  李  文  成
                                          法  官  官  有  明
                                          法  官  洪  曉  能
右正本證明與原本無異。
不得上訴。
                                          書記官  劉  文  美
中      華      民      國    九十二    年     十二     月    二十二    日
附錄：本案論罪科刑法條全文
刑法第二百七十七條：
傷害人之身體或健康者，處三年以下有期徒刑、拘役或一千元以下罰金。
犯前項之罪因而致人於死者，處無期徒刑或七年以上有期徒刑，致重傷者，處三年以
上十年以下有期徒刑。


司法院資訊處製作；財團法人民間司法改革基金會備份。
